臺灣桃園地方法院刑事判決
111年度原交訴字第9號
公  訴  人  臺灣桃園地方檢察署檢察官
被      告  郭家維



指定辯護人  本院公設辯護人王暐凱
上列被告因肇事逃逸等案件，經檢察官提起公訴（111年度偵緝
字第1702號），被告於準備程序中對檢察官起訴事實為有罪之陳
述，經本院裁定依簡式審判程序審理，判決如下：
    主  文
郭家維汽車駕駛人，無駕駛執照駕車，犯過失傷害罪，處有期徒
刑參月，如易科罰金，以新臺幣壹仟元折算壹日；又犯肇事致人
傷害逃逸罪，處有期徒刑陸月，如易科罰金，以新臺幣壹仟元折
算壹日。應執行處有期徒刑捌月，如易科罰金，以新臺幣壹仟元
折算壹日。緩刑參年，緩刑期間付保護管束，並向指定之政府機
關、政府機構、行政法人、社區或其他符合公益目的之機構或團
體，提供捌拾小時之義務勞務。
    事實及理由
一、犯罪事實：郭家維明知未考領大型重型機車駕駛執照，仍於
    民國110年1月30日18時33分許，騎乘車牌號碼000-0000號大
    型重型機車(下稱甲機車)，沿桃園市龜山區萬壽路2段往迴
    龍方向行駛，其本應注意兩車並行之間隔，且超車時，應與
    前車左側保持半公尺以上之間隔超過，而當時天候晴、夜間
    有照明、柏油路面乾燥、無缺陷、無障礙物、視距良好，依
    其智識、能力又無不能注意之情事，詎郭家維竟疏未注意及
    此，未保持適當之超車間隔即貿然自後方超越同向、同車道
    之由傅肇龍所騎乘之車牌號碼000-0000號普通輕型機車(下
    稱乙機車)，致擦撞傅肇龍所騎乘之乙機車，傅肇龍因而人
    車倒地，受有左肩部挫傷、左肩脫臼、頭部外傷等傷害；詎
    郭家維已知因其過失駕駛行為發生交通事故，且可預見傅肇
    龍受有傷害，本應停留現場採取即時救護及其他必要措施，
    在向警察機關報告或救護車到場救護前，不得駛離現場，竟
    基於肇事逃逸之故意，逕自騎乘甲機車逃離現場。嗣經警據
    報到場處理，並調取攝得上開肇事經過之監視器畫面，始循
    線查悉前情。 
二、證據名稱：
  ㈠被告於警詢、檢察官訊問時之供述及本院審理時之自白。
  ㈡證人即告訴人傅肇龍於警詢、檢察官訊問時之證述。
  ㈢道路交通事故現場圖、道路交通事故調查報告表㈠、㈡各1份、
    交通事故現場照片29張、監視器翻拍照片16張。
  ㈣車籍、駕駛執照資料。
  ㈤臺北榮民總醫院桃園分院診斷證明書1紙。
三、論罪科刑：
  ㈠新舊法比較：
　　查被告行為後，刑法第185條之4依司法院釋字第777號解釋
    意旨，於110年5月28日修正，並於同年月30日公布生效。修
    正前規定「駕駛動力交通工具肇事，致人死傷而逃逸者，處
    1年以上7年以下有期徒刑」，嗣修正為「駕駛動力交通工具
    發生交通事故，致人傷害而逃逸者，處6月以上5年以下有期
    徒刑；致人於死或重傷而逃逸者，處1年以上7年以下有期徒
    刑。犯前項之罪，駕駛人於發生交通事故致人死傷係無過失
    者，減輕或免除其刑」。是修正後規定除將「肇事」一詞改
    為發生交通事故外，並依交通事故致人受有普通傷害、重傷
    害、死亡而異其法定刑，另就行為人對於交通事故發生無過
    失者，設有減輕或免除其刑之規定。本件被告對於交通事故
    之發生確有過失責任，而傅肇龍因該事故係受有左肩部挫傷
    、左肩脫臼、頭部外傷之普通傷害，經比較新舊法後，修正
    後規定對被告較為有利，自應適用修正後刑法第185條之4第
    1項前段之規定。
　㈡按汽車駕駛人，無駕駛執照駕車、酒醉駕車、吸食毒品或迷
    幻藥駕車、行駛人行道或行經行人穿越道不依規定讓行人優
    先通行，因而致人受傷或死亡，依法應負刑事責任者，加重
    其刑至2分之1，道路交通管理處罰條例第86條第1項定有明
    文。再按刑法總則之加重，係概括性之規定，所有罪名均一
    體適用；刑法分則之加重，係就犯罪類型變更之個別犯罪行
    為予以加重，成為另一獨立之罪名。道路交通管理處罰條例
    第86條第1項關於汽車駕駛人無駕駛執照駕車，因而致人受
    傷或死亡，依法應負刑事責任者，加重其刑至2分之1之規定
    ，係就刑法第276條過失致人於死罪、同法第284條過失傷害
    （及致重傷）罪之基本犯罪類型，對於加害人為汽車駕駛人
    ，於從事駕駛汽車之特定行為時，因而致人受傷或死亡之特
    殊行為要件予以加重處罰，已就上述刑法第276條、第284條
    各罪犯罪類型變更之個別犯罪行為予以加重，而成另一獨立
    之罪名，自屬刑法分則加重之性質。又汽車駕駛執照為駕駛
    汽車之許可憑證，道路交通安全規則第50條第1項前段定有
    明文；除依該規則第61條規定，汽車駕駛人取得高一級車類
    之駕駛資格者，准其駕駛較低等級車類之車輛外，應按其取
    得何等級車類之駕駛執照，駕駛該相當等級車類之車輛，不
    得持較低等級車類之駕駛執照，駕駛較高等級之車類；若有
    違反上述規定，因其不具備所駕駛車類之相當汽車駕駛人資
    格，於法應認與無駕駛執照者同，始符合道路交通安全維護
    之立法本旨。查被告僅領有普通重型機車駕駛執照，未領有
    大型重型機車駕駛執照等情，業據其供承在案（見本院原交
    訴卷第126頁），並有公路監理電子閘門證號查詢機車駕駛
    人資料在卷為憑（見偵卷第67頁），則被告依法不得騎乘大
    型重型機車，其違規駕駛大型重型機車，自屬道路交通管理
    處罰條例第86條第1項所定無駕駛執照駕車行為。
　㈢核被告所為，係犯道路交通管理處罰條例第86條第1項、刑法
    第284條前段之汽車駕駛人無駕駛執照駕車犯過失傷害罪，
    及刑法第185條之4第1項前段之肇事致人受傷逃逸罪。
　㈣檢察官認被告涉犯刑法第284條前段之過失傷害罪，尚有未洽
    ，惟基本事實同一，應依法變更起訴法條。
　㈤被告所犯上開2罪，犯意各別、行為不同，應予分論併罰。
　㈥被告無駕駛執照駕車，犯過失傷害罪，並應依道路交處管理
    處罰條例第86條第1項之規定加重其刑。
　㈦爰審酌被告未考領大型重型機車駕駛執照，仍恣意騎乘大型
    重型機車上路，無視己身及其他用路人生命、身體之安全，
    行為已屬可議，又疏未注意道路交通安全規則，於肇事致告
    訴人因此受有傷害後，逕自離去現場，未對告訴人為適當處
    理或救護措施，所為更值非難，兼衡被告國中畢業之智識程
    度、駕駛過失程度、告訴人所受傷勢情形，暨被告犯後於本
    院審理時坦承犯行之態度，雖有意與告訴人調解，惟因告訴
    人死亡而未能進行調解等一切情狀，分別量處如主文所示之
    刑，併定其應執行刑，並均諭知易科罰金之折算標準，以資
    懲儆。
四、緩刑之宣告：
    被告前未曾因故意犯罪受有期徒刑以上刑之宣告，有臺灣高
    等法院被告前案紀錄表在卷可考，其因一時失慮，致罹刑典
    ，犯後業已坦認犯行，頗具悔意，其經此刑之宣告後，應知
    警惕而無再犯之虞，本院因認所宣告之刑以暫不執行為適當
    ，併予宣告緩刑3年。又為使被告能於緩刑期間內，深知戒
    惕，爰依刑法第74條第2項第5款之規定，命被告向指定之政
    府機關、政府機構、行政法人、社區或其他符合公益目的之
    機構或團體，提供80小時之義務勞務，併依同法第93條第1
    項第2款之規定，諭知於緩刑期間付保護管束，以勵自新。
    若被告不履行前揭條件及負擔，且情節重大足認原宣告之緩
    刑難收預期效果，而有執行刑罰之必要者，則依刑法第75條
    之1第1項第4款規定，得撤銷其緩刑宣告。
據上論斷，應依刑事訴訟法第273條之1第1項、第299條第1項前
段、第300條、第310條之2，判決如主文。
本案經檢察官張羽忻提起公訴，檢察官詹佳佩到庭執行職務。
中　　華　　民　　國　　111 　年　　11　　月　　25　　日
                    刑事第八庭  法　官　許雅婷
以上正本證明與原本無異。
如不服本判決應於收受判決後20日內向本院提出上訴書狀，並應
敘述具體理由。其未敘述上訴理由者，應於上訴期間屆滿後20日
內向本院補提理由書(均須按他造當事人之人數附繕本)「切勿逕
送上級法院」。 
　　　　　　　　　　　　　　　  書記官　陳淑芬
中　　華　　民　　國　　111 　年　　11　　月　　28　　日


附錄本案論罪科刑法條全文：
道路交通管理處罰條例第86條
汽車駕駛人，無駕駛執照駕車、酒醉駕車、吸食毒品或迷幻藥駕
車、行駛人行道或行經行人穿越道不依規定讓行人優先通行，因
而致人受傷或死亡，依法應負刑事責任者，加重其刑至二分之一
。
汽車駕駛人，在快車道依規定駕車行駛，因行人或慢車不依規定
，擅自進入快車道，而致人受傷或死亡，依法應負刑事責任者，
減輕其刑。

中華民國刑法第284條
因過失傷害人者，處1年以下有期徒刑、拘役或10萬元以下罰金
；致重傷者，處3年以下有期徒刑、拘役或30萬元以下罰金。

中華民國刑法第185條之4
駕駛動力交通工具發生交通事故，致人傷害而逃逸者，處6月以
上5年以下有期徒刑；致人於死或重傷而逃逸者，處1年以上7年
以下有期徒刑。
犯前項之罪，駕駛人於發生交通事故致人死傷係無過失者，減輕
或免除其刑。